臺灣新北地方法院行政訴訟判決
                                        111年度交字第1號
原      告  王昶清
被      告  交通部公路總局臺中區監理所

代  表  人  魏武盛（所長）


上列當事人間因交通裁決事件，原告不服被告民國110年12月28
日彰監四字第64-C6MA00000號裁決，向本院提起行政訴訟，本院
判決如下：
    主  文
一、原處分撤銷。
二、訴訟費用新臺幣300元由被告負擔；被告應賠償給付原告新
    臺幣300元。
    事實及理由
壹、程序方面：
    原告不服被告所為道路交通管理處罰條例第8條之裁決而提
    起撤銷訴訟，依行政訴訟法第237條之1，應適用交通裁決事
    件訴訟程序。本件因卷證資料已經明確，本院依同法第237
    條之7規定，不經言詞辯論，直接裁判。
貳、實體方面：
一、爭訟概要：
    緣原告（於民國〈下同〉84年1月9日起領有重型機車駕駛執照
    ，駕籍地：彰化縣），嗣於88年9月22日8時55分許，因未戴
    安全帽，經彰化縣警察局以第80778號舉發違反道路交通管
    理事件通知單予以舉發，嗣原告未繳納罰鍰，經交通部公路
    總局臺中區監理所彰化監理站自91年3月3日起逕為「易處吊
    銷」並註銷其領有之上開重型機車駕駛執照；嗣原告於110
    年12月23日15時34分許，駕駛車牌號碼000-000號普通重型
    機車（下稱系爭機車）而行經新北市板橋區四川路2段與南
    雅南路2段之交岔路口時，經新北市政府警察局板橋分局信
    義派出所警員查獲其有「駕駛執照業經吊銷，仍駕車」之違
    規事實，乃當場填製新北市政府警察局掌電字第C6MA00000
    號舉發違反道路交通管理事件通知單予以舉發，記載應到案
    日期為110年1月22日前，並於110年12月24日移送被告處理
    。嗣被告認原告有「駕駛執照業經吊銷仍駕駛機車」之違規
    事實，乃依道路交通管理處罰條例第21條第1項第4款及違反
    道路交通管理事件統一裁罰基準表等規定，於110年12月28
    日以彰監四字第64-C6MA00000號違反道路交通管理事件裁決
    書（下稱原處分），裁處原告罰鍰新臺幣（下同）6,000元
    。原告不服，遂提起本件行政訴訟。
二、原告起訴主張及聲明：
（一）主張要旨：
   1、原告於88年9月22日因1張500元罰單沒有繳費，駕照被註
      銷，也沒有收到註銷通知。
　 2、我沒有收到88年的罰單，所以沒有繳費500元，因此駕照
      被註銷，也沒有收到郵局通知單。彰化監理所沒有盡到告
      知義務，這22多年來，只有通知要繳罰單或機車保險遲繳
      開3,000元罰單，沒有告知我尚欠500元罰單，也沒有將註
      銷罰單的通知送到我手上。
（二）聲明：原處分撤銷。
三、被告答辯及聲明：
（一）答辯要旨：
   1、本件原告於110年12月23日15時34分許，駕駛系爭機車行
      經新北市板橋區四川路2段與南雅南路2段路口，遭新北市
      政府警察局板橋分局警員攔停舉發「駕駛執照業經吊銷，
      仍駕車」違規行為，本案有舉發員警填製之第C6MA00000
      號舉發通知單及查詢機車駕駛執照報表在卷可佐，違規事
      實應堪認定。是以彰化監理站依道路交通管理處罰條例第
      21條第1項第4款及違反道路交通管理事件統一裁罰基準表
      之規定，裁處原告罰鍰6,000元，核無違誤。
   2、又原告主張「一張500元的罰單沒有繳納，駕照被註銷，
      但沒有收到註銷通知」；經查詢原告機車駕駛執照報表及
      違規查詢表顯示，係因原告於88年9月22日遭彰化縣警察
      局舉發第80778號「騎乘機車未戴安全帽」之違規，因未
      繳納罰鍰而遭彰化監理站依規定於91年3月3日註銷原告之
      機車駕駛執照，惟註銷駕照相關資料彰化監理站已依違反
      道路交通管理事件統一裁罰基準及處理細則第79條規定予
      以銷毀。
　 3、承上，原告因前開違規行為未繳納罰鍰致其機車駕駛執照
      遭易處逕註，其在未重新考領，而於機車駕照仍為註銷之
      狀態下，於110年12月23日15時34分許，駕駛系爭機車，
      並因「駕駛執照業經吊銷，仍駕車」之違規行為，而為新
      北市政府警察局板橋分局警員掣開第C6MA00000號舉發違
      反道路交通管理事件通知單，違規事實應堪認定。
（二）聲明：原告之訴駁回。
四、爭點：
    被告對原告所為易處吊銷並逕行註銷駕駛執照之處分（下稱
    系爭易處處分）是否有效？
五、本院的判斷：
（一）前提事實：
      爭訟概要欄所載之事實，除原告否認駕駛執照業經合法吊
      （註）銷外，其餘事實業據原告於起訴狀所不爭執，且有
      舉發違反道路交通管理事件通知單影本1 紙、原處分影本
      1 紙、駕駛人基本資料影本1 紙、違規查詢報表影本1紙
      （見本院卷第39頁、第45頁、第49頁、第51頁）、違規歷
      史資料查詢報表影本1紙（置於本院卷卷末存置袋）足資
      佐證，是除原告否認部分外，其餘事實自堪認定。
（二）系爭易處處分無效：
   1、應適用之法令：
    ⑴行政程序法第93條：
      行政機關作成行政處分有裁量權時，得為附款。無裁量權
      者，以法律有明文規定或為確保行政處分法定要件之履行
      而以該要件為附款內容者為限，始得為之。前項所稱之附
      款如下︰一、期限。二、條件。三、負擔。四、保留行政
      處分之廢止權。五、保留負擔之事後附加或變更。
    ⑵行政程序法第111條第7款：
      行政處分有下列各款情形之一者，無效︰七、其他具有重
      大明顯之瑕疵者。
    ⑶道路交通管理處罰條例第65條第1項（94年12月28日修正公
      布前）：
　　　汽車所有人、駕駛人違反道路交通管理，經主管機關裁決
      後逾十五日未向管轄地方法院聲明異議，或其聲明異議經
      法院裁定確定，而不依裁決或裁定繳納罰鍰或不繳送汽車
      牌照、駕駛執照者，依左列規定處理之：
      一、經處分吊銷汽車牌照或駕駛執照者，由公路主管機關
          逕行註銷。
      二、經處分吊扣汽車牌照或駕駛執照者，按其吊扣期間加
          倍處分；仍不依限期繳送汽車牌照或駕駛執照者，吊
          銷其汽車牌照或駕駛執照。
      三、罰鍰不繳者，按其罰鍰數額，易處吊扣汽車牌照或駕
          駛執照一個月至三個月；不依期限繳送汽車牌照或駕
          駛執照者，吊銷其汽車牌照或駕駛執照。
   2、依前揭道路交通管理處罰條例第65條第1項第3款之規定，
      該「易處處分」性質上為羈束處分，然前揭道路交通管理
      處罰條例第65條第1項第3款並未規定主管機關得作成附條
      件之易處處分。又主管機關依道路交通管理處罰條例第65
      條第1項第3款作成之易處處分係負擔處分，且查無其他法
      律規定允許主管機關得作成附條件之易處處分，依行政程
      序法第93條之規定，自不得附條件，是系爭易處處分違反
      該規定而附有條件，核屬具有瑕疪。又被告作成系爭易處
      處分之法律要件，除原告未依限期繳納罰鍰外，尚必須具
      備前處罰處分已確定之要件，然系爭易處處分僅以原告未
      依限繳納罰鍰作為發生其所欲易處之法律效果（即按其罰
      鍰數額，易處吊扣汽車牌照或駕駛執照一個月至三個月；
      不依期限繳送汽車牌照或駕駛執照者，吊銷其汽車牌照或
      駕駛執照）之要件，違反前揭道路交通管理處罰條例第65
      條第1項第3款及行政程序法第93條等規定，且該瑕疪均屬
      重大。
   3、由於前揭道路交通管理處罰條例第65條第1項第3款適用於
      本件，係駕駛人即原告受裁處罰鍰之前處罰處分確定，及
      原告未依限期繳納罰鍰、不依期限繳送駕駛執照，作為易
      處處分之構成要件，法律規定甚明。而系爭易處處分不以
      前處罰處分確定作為發生規制效果之要件，又吊扣及吊銷
      駕駛執照處分，為具裁罰性之不利處分，為行政罰（行政
      罰法第2條第2款，另參司法院釋字第418號及第699號解釋
      理由)，涉及人民權利，處罰應明確。系爭易處處分所附
      條件即使成就，亦明顯不能自該處分內容確定是否已合法
      發生其所意欲之吊扣（銷）駕駛執照之效果（系爭易處處
      分作成時前處罰處分何時始能確定未可知）。斟酌此等與
      系爭易處處分相關情形，合理可認系爭易處處分所具重大
      瑕疵明顯，依行政程序法第111條第7款之規定，該處分應
      屬無效，不發生原告之駕駛執照遭吊銷（並逕行註銷）之
      效力。
   4、又原處分是否合法，乃係以原告之駕駛執照是否業經吊銷
      （並逕行註銷）確定為前提，惟系爭易處處分既屬無效，
      業如前述，自不發生原告之之駕駛執照遭吊銷（並逕行註
      銷）之效力，而依被告答辯及所提出之資料以觀，足認被
      告並未另以行政處分吊（註）銷原告之駕駛執照，是自不
      待原告對系爭易處處分提起確認無效之訴訟，本院即得於
      本件訴訟中予以認定系爭易處處分為無效。據之，則原告
      於110年12月23日15時34分許，駕駛系爭機車時，自無原
      處分所指「駕駛執照業經吊銷仍駕駛機車」之違規事實，
      故被告以原處分予以裁罰，於法即屬有違。
（三）本件判決基礎已經明確，兩造其餘的攻擊防禦方法及訴訟
      資料經本院斟酌後，核與判決結果不生影響，無一一論述
      之必要，一併說明。
（四）本件第一審裁判費為300元，所以確定第一審訴訟費用額
      為300元，由被告負擔；被告應賠償給付原告300元。
六、結論：原處分違法，原告訴請撤銷為有理由，應予准許。

中    華    民    國   111    年    2     月    25    日
                  行政訴訟庭  法  官  陳鴻清
一、上為正本係照原本作成。
二、如不服本判決，應於判決送達後20日內，向本院提出上訴狀
    並表明上訴理由（原判決所違背之法令及其具體內容或依訴
    訟資料可認為原判決有違背法令的具體事實），其未載明上
    訴理由者，應於提出上訴後20日內向本院補提理由書（上訴
     訴狀及上訴理由書均須按他造人數附繕本，如未按期補提
    上
    訴理由書，則逕予駁回上訴），並應繳納上訴裁判費新臺幣
    750元。
                              書記官  李玉秀
中    華    民    國   111    年    2     月    25    日